【裁判字號】    90,訴,814
【裁判日期】    900705
【裁判案由】    清償債務
【裁判全文】
臺灣桃園地方法院民事判決  九十年度訴字第八一四號
    原      告  甲○○
    訴訟代理人  乙○○
    被      告  丙○○
右當事人間清償債務事件，本院判決如左：
    主    文
被告應給付原告新台幣玖拾捌萬元，及自民國八十九年十一月二十五日起至清償日止
按週年利率百分之五計算之利息。
原告其餘之訴駁回。
訴訟費用由被告負擔。
    事    實
甲、原告方面：
一、聲明：被告應給付原告新台幣（下同）九十八萬元，及自民國八十九年十一月二
    十五日起至清償日止按週年利率百分之六計算之利息。
二、陳述：被告前向原告借款一百萬元（實借九十八萬元，二萬元為預扣之利息），
    被告並開具面額一百萬元，票號：0000000號，八十九年十一月十三日到
    期，新竹國際商業銀行內壢分行付款行，４６８１帳號之支票乙紙（以下簡稱系
    爭支票）作為清償借款之用，嗣於到期後之八十九年十一月二十四日提示，竟因
    提示期限經過後撤銷付款而遭退票未獲兌現，經催討亦未獲兌現，爰依法提起本
    件訴訟。
三、證據：提出支票、退票理由單、新竹區中小企業銀行支出傳票、轉帳收入傳票等
    為證。
乙、被告方面：
一、聲明：原告之訴駁回。
二、陳述：
（一）、票據法第十三條規定，票據債務人不得以自己與發票人或執票人之前手間所
      存抗辯之事由對抗執票人，但執票人取得票據出於惡意者，不在此限，又參照
      最高法院二十七年滬上第九七號判例意旨，票據行為為不要因行為，苟執票人
      取得票據並非出於惡意或詐欺，因不受票據行為原因之無效而受影響，惟票據
      債務人以自己與執票人間所存抗辯事由對抗執票人，仍非法所不許，及最高法
      院四十九年度台上字第六七八號判例意旨，票據行為為不要因行為，即不以給
      付之原因為要素而得成立之行為，凡簽名於票據之人，不問原因如何，均需依
      票上所載文義負責，除執票人取得票據係出於惡意或詐欺者外，發票人不得以
      自己與執票人前手所存抗辯之事由，對抗執票人。
（二）、查原告與訴外人乙○○為父子關係，而乙○○於八十九年五月十九日起至同
      年十月三十一日受雇於訴外人樺偉工程有限公司（以下簡稱樺偉公司）並分派
      擔任雲林縣麥寮鄉○○村○○路四之十二號麥寮辦事處財務長乙職，任職期間
      因涉嫌刑事背信、詐欺等罪責，刻正由台灣桃園地方法院檢察署偵辦中，換言
      之，系爭票據之執票人即原告取得系爭票據係出於惡意，且係由於乙○○涉嫌
      詐欺行為所取得，因樺偉公司之實際負責人丙○○即被告於八十九年十一月間
      因需錢週轉，乃囑附乙○○向樺偉公司借款一百萬元以為因應，詎乙○○明知
      其所受託保管之樺偉公司銀行存款帳戶內早為其所掏空，已無剩餘資金可供調
      度，然為免東窗事發，乃向被告之女呂宜芳詐稱因被告需款孔急，且台塑公司
      款項尚未進帳，樺偉公司並無剩餘款頊可供支應，惟乙○○可先向原告借支一
      百萬元借予被告以為因應，但為確保原告之借款債權，需由呂宜芳先代被告簽
      發同面額之支票乙張以為交換，致呂宜芳一時不察，誤信其所言為真，乃代被
      告簽發系爭支票以為交換。
（三）、嗣被告發覺樺偉公司帳目有異後，一方面詢問乙○○請其對樺偉公司之來往
      帳冊詳作說明，然為乙○○所拒絕，且乙○○於心虛後無故離職，而在另一方
      面為避免樺偉公司損害擴大，防範乙○○圖謀不軌，被告乃將系爭支票依法申
      請付款銀行為撤銷委託之付款，查原告與乙○○為父子關係，且其取得票據行
      為實際上是經由乙○○之惡意詐欺取得，爰依票據法第十三條及上開判例見解
      ，為原告惡意取得票據之抗辯。
（四）、又原告確有借貸被告一百萬元（實借九十八萬，預扣二萬元利息），且確有
      收到該筆款項，惟因乙○○有積欠被告款項，故以此抵銷原告之借款債權。
三、證據：提出臺灣桃園地方法院檢察署傳票、撤銷付款申請書。
       理    由
一、原告主張被告向伊借貸一百萬元，迄未清償之事實，業據其提出支票、退票理由
    單、新竹區中小企業銀行支出傳票、轉帳收入傳票各乙紙等為證，復為被告於本
    院九十年六月十一日審理時自認在卷，應堪信為真實，至被告固辯解，因乙○○
    有積欠其款項，故以此抵銷原告之借款債權云云，惟按所謂抵銷者，係二人互負
    債務，而其給付種類相同，並均屆清償期者，各得以其債務，與他方債務，互相
    抵銷，民法第三百三十四條前段定有明文，查本件縱如被告所辯，乙○○有積欠
    其款項，然揆諸前開說明，既非原被告二造互負債務，被告自不得以對乙○○之
    債權，與對原告之債務相互抵銷，從而原告本於民法消費借貸法律關係請求被告
    給付九十八萬元，洵屬有據，應予准許。
二、按應付利息之債務，其利率未經約定，亦無法律可據者，週年利率為百分之五，
    民法第二百零三條定有明文，查本件消費借貸債務，二造既未約定利率，亦無法
    法律可據，依前開民法第二百零三條之規定，應以週年利率百分之五為據，故原
    告請求被告自八十九年十一月二十五日起至清償日止按週年利率百分之五計算之
    利息，為有理由，應予准許，其逾此部分（週年利率為百分之五）之請求，為無
    理由，應予駁回。
三、本件原告既未聲請宣告假執行，且本件復不合致民事訴訟法第三百八十九條第一
    項各款所定依職權宣告假執行之要件，故被告另聲請如受不利判決，願供擔保請
    准宣告免為假執行，尚無必要，併此敘明。
四、又本件事證已臻明確，二造其餘主張或攻擊及防禦方法，核與本件判決結果，不
    生影響，爰不一一論述。
五、據上論結，原告之訴為一部有理由，一部無理由，依民事訴訟法第七十九條但書
    ，判決如主文。
中      華      民      國    九十      年      七      月      五      日
                                        臺灣桃園地方法院民事第一庭
~B法      官  林信旭
右為正本係照原本作成
如對本判決上訴須於判決送達後廿日內向本院提出上訴狀
中      華      民      國    九十      年      七      月      五      日
~B書  記  官  陳美年


司法院資訊處製作；財團法人民間司法改革基金會備份。
